臺灣臺中地方法院簡易民事判決
　　　　　 110年度沙簡字第634號
原      告  何宜璋  
訴訟代理人  游雅鈴律師
複代理人    蔡旻樺  
被      告  姚江煙  
上列當事人間請求拆屋還地事件，本院於民國111年10月4日言詞
辯論終結，判決如下：
    主      文
被告應將坐落臺中市○○區○○○段○○○○段00地號土地上如附圖所示
編號B部分面積125平方公尺之地上物拆除，並將前揭土地返還予
原告及其他共有人。
被告應自民國110年1月9日起至返還土地之日止，按年給付原告
新臺幣933元。
原告其餘之訴駁回。
訴訟費用由被告負擔95％，餘由原告負擔。
本判決原告勝訴部分得假執行。但被告如以新臺幣1,112,500元
為原告預供擔保，得免為假執行。
原告其餘假執行之聲請駁回。 
    事實及理由
壹、程序事項：按訴狀送達後，原告不得將原訴變更或追加他訴
    。但有擴張或減縮應受判決事項之聲明者，不在此限，民事
    訴訟法第255條第1項第3款、定有明文。又不變更訴訟標的
    ，而補充或更正事實上或法律上之陳述者，非為訴之變更或
    追加，民事訴訟法第256條定有明文，依同法第436條第2項
    規定，於簡易訴訟程序仍適用之。經查，原告起訴時其第1
    項聲明為：「被告應將坐落臺中市○○區○○○段○○○○段00地號
    土地上如（起訴書）附圖所示編號A部分面積30平方公尺（
    以實測面積為準）之地上物拆除，並將前揭土地返還予原告
    」；其第二項聲明並請求被告給付依占用土地面積，按年給
    付依申報地價年息10％乘以六分之一計算之不當得利。嗣後
    原告依臺中市龍井地政事務所鑑定結果，將第1項請求更正
    為：「被告應將坐落臺中市○○區○○○段○○○○段00地號土地上
    如附圖所示編號B部分面積125平方公尺之地上物拆除，並將
    前揭土地返還予原告及其他共有人。」原告上述聲明更正核
    與前述規定相符，應予准許。
貳、實體事項：
一、原告主張：坐落臺中市○○區○○○段○○○○段00地號土地（下稱
    系爭土地）為原告所有，應有部分為六分之一，被告無合法
    權源，於民國109年11月17日以貨櫃屋占用系爭土地，並受
    有相當於租金之不當得利，致原告受有損害。為此，爰依民
    法第767條第1項、第184條第1項前段、第179條之法律關係
    ，請求被告拆除地上物將土地返還原告，並給付相當於租金
    之不當得利。並請求法院判決：（一）被告應將坐落臺中市
    ○○區○○○段○○○○段00地號土地上如附圖所示編號B部分面積12
    5平方公尺之地上物拆除，並將前揭土地返還予原告及其他
    共有人。（二）被告應自110年1月9日起至返還土地之日止
    ，依占用系爭土地面積，按年給付原告依申報地價年息10％
    乘以六分之一之不當得利金額。（三）訴訟費用由被告負擔
    。（四）原告願供擔保，請准宣告假執行。
二、被告抗辯：系爭土地當初經過買賣，所以才在上面蓋房子。
    並聲明：請求駁回原告之訴，訴訟費用由原告負擔。
三、得心證之理由：
（一）原告主張系爭土地為其與訴外人何萬、何玉堂共有，原告
      之權利範圍為六分之一之事實，已據其提出土地登記第一
      類謄本為證，自堪信為真實。
（二）原告主張被告之地上物占用系爭土地如附圖所示編號B部
      分面積125平方公尺等情，業經本院於111年2月21日會同
      兩造至系爭土地現場勘驗明確，並囑託臺中市龍井區地政
      事務所派員會同測量，有勘驗筆錄及臺中市龍井區地政事
      務所111年3月18日龍地二字第1110001880號函附成果圖（
      即附圖）附卷可稽，且有現場照片在卷可佐，自堪信為真
      實。
（三）當事人主張有利於己之事實者，就其事實有舉證之責任，
      民事訴訟法第277條前段亦有明文。再按以無權占有為原
      因，請求返還土地者，占有人對土地所有權存在之事實無
      爭執，而僅以非無權占有為抗辯者，土地所有權人對其土
      地被無權占有之事實無舉證責任，占有人自應就其取得占
      有係有正當權源之事實證明之（最高法院85年度台上字第
      1120號判決要旨參照）。查原告為系爭土地所有權人，已
      經本院認定如前，則依據上述規定，原告主張被告無權占
      有系爭土地，被告自應就其占有系爭土地有正當權源一事
      舉證。被告雖以前情答辯，並提出訴外人姚清山自書之聲
      明書（91年4月26日）、杜賣契字（53年6月1日）、地籍
      圖謄本、土地登記簿謄本、龍井鄉戶政事務所戶籍謄本登
      記簿謄本閱覽申請書、杜賣契字（44年6月8日）、臺中市
      政府地方稅務局房屋稅籍證明書、臺中縣稅捐稽徵處地價
      稅繳款書、臺中縣地方稅務局地價稅繳款書、臺中縣地方
      稅務局沙鹿分局地價稅繳款書等為證。惟按不動產物權，
      依法律行為而取得、設定、喪失及變更者，非經登記，不
      生效力，民法第758條定有明文。是以不動產所有權人縱
      與他人有移轉其所有權之債權契約存在，然於依該債權契
      約辦理所有權移轉登記前，究難謂其所有權已因有債權契
      約之約定即當然喪失或變更。又土地法第43條規定：「依
      本法所為之登記，有絕對效力」。本件縱認原告所提出之
      杜賣契字買賣契約為真，然因不動產所有權之移轉依法律
      行為而為之者，依前述規定係以登記為生效要件。系爭土
      地既僅有買賣契約及交付之行為，在尚未完成所有權移轉
      登記前，尚難發生所有權移轉之效力。從而，被告抗辯主
      張，系爭土地當初經過買賣，縱認屬實，因系爭土地並未
      辦理所有權移轉登記，被告仍非系爭土地之所有權人，其
      占有使用系爭土地，難認為有權占用。
（四）所有人對於無權占有或侵奪其所有物者，得請求返還之。
      對於妨害其所有權者，得請求除去之，民法第767條第1項
      前段、中段定有明文。又民法第821規定，各共有人對於
      第三人，得就共有物之全部，為本於所有權之請求。本件
      被告無正當權源占用原告共有之土地，原告請求被告應將
      坐落臺中市○○區○○○段○○○○段00地號土地上如附圖所示編
      號B部分面積125平方公尺之地上物拆除，並將前揭土地返
      還予原告及其他共有人，為有理由，應予准許。
（五）無法律上之原因而受利益，致他人受損害者，應返還其利
      益，民法第179條前段定有明文。又無權占有他人土地、
      建物，可能獲得相當於租金之利益，為社會通常之觀念（
      最高法院61年度臺上字第1695號判例要旨參照）。本件被
      告無權占用系爭土地上如附圖所示編號B部份，面積125平
      方公尺之土地，並在其上設置地上物，揆諸前開說明，自
      屬獲得相當於使用土地租金之不當利益，並致原告受有相
      同之損害，原告請求被告返還所受利益，於法有據。復按
      城市地方房屋之租金，以不超過土地及其建築物申報總價
      年息百分之十為限。土地法第97條第1項定有明文。又土
      地法第97條所謂土地及建築物之總價額，土地價額依法定
      地價，土地法施行法第25條定有明文。而法定地價，依土
      地法第148條規定，係土地所有人依該法規定所申報之地
      價。故土地法第97條所謂之申報價額，即指該土地之申報
      地價而言。是原告請求被告返還相當於租金之不當得利之
      金額，自應受上揭土地法第97條規定之限制。本院審酌系
      爭土地附近為竹師路、福恩街，並有社區活動中心，周圍
      有住宅及空地，交通便利，被告並在土地上搭設鐵皮建築
      使用等情，認為系爭土地以申報地價年息7％計算相當於租
      金之利益為適當，原告請求依申報地價10％計算，其超出
      部分應無理由。又本件被告占用系爭土地共計125平方公
      尺，系爭土地109年1月之申報地價為每平方公尺640元，
      依此計算每年計算之相當於租金不當得利為5,600元（計
      算式：125X640X7％＝5600），原告權利範圍為六分之一，
      其可請求之相當於租金不當得利為933元（計算式：5600/
      6＝933，元以下四捨五入）。
（六）綜上所述，原告請求如主文第1項、第2項部分，於法有據
      ，應予准許。逾此範圍之請求為無理由，應予駁回。原告
      請求不被允許部分的假執行聲請沒有理由，亦應予駁回。
四、本件事證已臻明確，兩造其餘攻擊防禦方法，經核與判決之
    結果不生影響，自無庸逐一論述，附此敘明。
五、本判決原告勝訴部分係就民事訴訟法第427條第1項訴訟適用
    簡易程序所為被告敗訴之判決，故依同法第389條第1項第3
    款之規定，應依職權宣告假執行。並依職權，為被告得預供
    擔保為免假執行之諭知。
六、訴訟費用負擔之依據：民事訴訟法第79條。 　　　
中　　華　　民　　國　　111 　年　　10　　月　　18　　日
                        臺灣臺中地方法院沙鹿簡易庭
                            法  官  劉國賓
以上為正本，係照原本作成。
如不服本判決，應於判決送達後20日內向本院提出上訴狀並表明
上訴理由（須附繕本）；如委任律師提起上訴者，應一併繳納上
訴審裁判費。
中　　華　　民　　國　　111 　年　　10　　月　　18　　日
                            書記官  張隆成